【裁判字號】    95,上易,373
【裁判日期】    951004
【裁判案由】    竊盜
【裁判全文】
臺灣高等法院臺南分院刑事判決         95年度上易字第373號
上  訴  人
即  被  告  甲 ○ ○
上列上訴人因竊盜案件，不服臺灣嘉義地方法院95年度易字第15
1號中華民國95年5月30日第一審判決（起訴案號：臺灣嘉義地方
法院檢察署95年度偵字第1923號），提起上訴，本院判決如下：
    主  文
上訴駁回。
    事  實
一、甲○○與乙○○（已經臺灣嘉義地方法院另案就所犯竊盜罪
    部分判處有期徒刑十月確定在案）意圖為自己不法之所有，
    並基於共同竊盜之犯意聯絡，於民國（下同）九十五年三月
    三日下午三時許，由甲○○騎乘乙○○所有（原牌照號碼G9
    F一221號）惟懸掛H6N一990號牌照之重機車（該H6N一990號
    牌照為丁○○所持有，而由乙○○於九十五年三月二日所竊
    取者）附載乙○○，至嘉義市○○○路五五五號「嘉義市立
    兒童館」停車場，推由乙○○下車，持乙○○所有而客觀上
    對人之生命、身體構成威脅具危險性之兇器Ｔ型萬能鎖一支
    ，破壞丙○○所有而停放該處牌照號碼G87─991號重機車之
    車鎖（毀損部分未據告訴），而著手竊取該部機車，惟因該
    機車置有暗鎖而無法發動；嗣甲○○將所奇之上開機車轉頭
    時，為渠等所認識而沿途尾隨至上開處所之警員吳顯輝當場
    查獲，並在上開機車駕駛盤下之置物箱，扣得上揭Ｔ型萬能
    鎖一支。
二、案經嘉義市警察局移送臺灣嘉義地方法院檢察署檢察官偵查
    起訴。
    理  由
壹、程序方面：
    按被告以外之人於審判外之陳述，經當事人於審判程序同意
    作為證據，法院審酌該言詞陳述或書面陳述作成時之情況，
    認為適當者，亦得為證據。當事人、代理人或辯護人於法院
    調查證據時，知有第一百五十九條第一項不得為證據之情形
    ，而未於言詞辯論終結前聲明異議，視為有前項之同意；刑
    事訴訟法第一百五十九條之五定有明文。查本件認定事實所
    引用之證據方法（包括證人之證述及文書等物證），已經本
    院於審理時提示被告甲○○表示無意見（見本院卷第35頁）
    ，揆諸前揭說明，可認為已同意作為證據；而本院審酌該證
    人等之陳述作成時之情況，認為適當，而查無其他違法不實
    之情事，復無顯有不可信之情況，自得採為證據。
貳、實體方面：
一、認定犯罪事實所憑之證據及理由：
    訊據被告甲○○對其確有騎乘上開機車附載另案共同被告乙○○至嘉義市○○○路五五五號「嘉義市立兒童館」停車場
    之事實，固不否認；惟矢口否認有何加重竊盜之犯行，辯稱
    ：當天他和乙○○沒有要偷車，是乙○○從新營載他到嘉義
    吃飯，吃完飯在嘉義市逛了二、三圈，然後才去兒童館的；
    當時是無目的地的到處逛，他不知道乙○○有無用Ｔ型萬能
    鎖開車鎖，因為當時他在迴車，完全不知情云云。惟查：
  (一)被告甲○○確有與另案共同被告乙○○意圖為自己不法之所
    有，並基於共同竊盜之犯意聯絡，於九十五年三月三日下午
    三時許，由甲○○騎乘前揭重機車附載另案共同被告乙○○
    ，至前揭「嘉義市立兒童館」停車場，推由另案共同被告乙○○下車持其所有而客觀上具危險性之兇器Ｔ型萬能鎖一支
    ，破壞丙○○所有而停放該處前揭重機車之車鎖，而著手竊
    取該部機車，惟因該機車置有暗鎖而無法發動，致未得手；
    嗣即為渠等所認識而沿途尾隨至上開處所之警員吳顯輝當場
    查獲，並在上開機車駕駛盤下之置物箱，扣得上揭Ｔ型萬能
    鎖一支之事實，已據被害人丙○○於警詢時指述甚詳在卷（
    見警卷第7至8頁），而證人即嘉義市警察局刑警大隊警員吳
    顯輝於檢察官偵查中已具結證稱：甲○○與乙○○都認識他
    ，他從嘉義市○○路與市宅街口，開車尾隨甲○○及乙○○
    ，一路跟著他們，那時甲○○騎車，乙○○下來，他看乙○○坐在一台機車上，手拿東西在機車上挖，他下車走過去時
    ，看到被竊取的車有暗鎖，他們無法發動，甲○○就把車頭
    轉方向看到他等情無訛在卷（見偵查卷第18至19頁），並有
    機器腳踏車行車執照、車籍作業系統查詢認可資料、扣押筆
    錄、被害報告書、贓物認領保管單各一份、Ｔ型萬能鎖一支
    及現場照片共十張附卷（扣案）可稽（見警卷第12至13、16
    、18至19、22至26頁）。
  (二)再者，經警方於案發當日下午二時三十分許，帶同被告及另
    案共同被告乙○○至現場，將扣案之Ｔ型萬能鎖一支，與被
    害人所有之機車鎖頭被破壞之痕跡進行比對結果，亦即將該
    Ｔ型萬能鎖與機車鎖頭進行侵入測試，而把Ｔ型萬能鎖推至
    鎖頭最底端時，發現與機車鎖頭內部被破壞產生之創口密合
    ，幾無晃動之空間，且經轉動Ｔ型萬能鎖，測試得能將鎖頭
    轉動之結果，同時Ｔ型萬能鎖致力邊緣與該鎖頭破壞挫凹處
    吻合，寬度相符等情，有「嘉義市警察局」現場勘察報告、
    勘察採證同意書各一份及勘察照片共七張在卷可參（見警卷
    第20至21、27至31頁），且為被告於本院審理時所不爭執；
    依上，經核被害人丙○○、證人吳顯輝前揭指、證述內容俱
    與事實相符，並無顯不可信之情況，且具較可信之特別情況
    ，復為證明本件犯罪事實存否所必要者，依刑事訴訟法第一
    百五十九條之一第二項及第一百五十九條之二規定，自可採
    為證據；再參以被告對其確有於前揭時地在場乙情亦不爭執
    以觀，均足資擔保被害人丙○○、證人吳顯輝前揭指、證述
    內容具有相當程度之真實性，而得使本院確信被告確有前揭
    竊盜犯罪事實確屬真實無訛，應堪採信。
  (三)至被告甲○○雖為前揭情詞之抗辯，惟按另案共同被告乙○○確已因犯本件共同加重竊盜罪，另案經臺灣嘉義地方法院
    判處有期徒刑十月確定在案，有臺灣嘉義地方法院九十五年
    度易字第四十三號刑事判決書一份在卷可憑；顯然被告與另
    案共同被告乙○○確有竊取被害人前揭機車未遂之犯行，亦
    即渠等間就前揭竊盜犯行具有犯意聯絡及行為分擔之共同正
    犯關係，已甚明確。況渠等就為何於前揭時地至案發地點一
    節之供述，其中另案共同被告乙○○於原審調查時先供稱：
    「沒有（指其你有無跟被告說要去兒童館逛），要亂逛。」
    云云（見原審聲羈卷第09頁），次又改稱：「我們是要騎機
    車亂逛，我也有跟他說要進去兒童館逛（指渠等要亂逛是要
    騎機車逛，還是要到兒童館逛）。」等語（見原審聲羈卷第
    12頁）；而被告於原審調查時則先供稱：「他叫我開到好像
    是兒童館，我有問他進去做什麼，他說進去一下就對了（指
    其為何會停在G87─991號機車旁邊）。」「我沒有問他（指
    其你有無問乙○○為何叫他進去）。」云云（見原審聲羈卷
    第07頁）；次於原審準備程序時則改供稱：「乙○○找我去
    兒童館對面的書局要買東西，後來他先下車，我迴轉要去停
    車，警察就過來了。」云云（見原審卷第27頁）；究之渠等
    二人對己稱親歷事實之陳述竟前後不一致，且相矛盾；顯係
    卸責之詞，不足採信。
  (四)依上所述，本件事證已臻明確，被告所辯不足為其有利之認
    定，被告之犯行至堪認定，應予依法論科。至檢察官另起訴
    被告有與另案共同被告乙○○共同竊取丁○○所有之H6N一9
    90號（原審判決誤載為G9F─221號，應予更正）車牌之犯行
    部分，因已經檢察官於原審審理時當庭縮減此部分犯罪事實
    （見原審卷第44頁），本院自不加以審理，附此敘明。
二、按行為後法律有變更者，適用行為時之法律。但行為後之法
    律有利於行為人者，適用最有利於行為人之法律，刑法第二
    條第一項定有明文。本件被告於犯罪時及原審判決時之刑法
    第四十一條第一項前段規定：「犯最重本刑為五年以下有期
    徒刑以下之刑之罪，而受六個月以下有期徒刑或拘役之宣告
    ，因身體、教育、職業、家庭之關係或其他正當事由，執行
    顯有困難者，得以一元以上三元以下折算一日，易科罰金。
    」又被告行為時於犯罪時及原審判決時之易科罰金折算標準
    ，修正前罰金罰鍰提高標準條例第二條前段（現已刪除）規
    定，就其原定數額提高為一百倍折算一日，則本件被告行為
    時及原審判決時之易科罰金折算標準，應以銀元三百元折算
    一日，經折算為新臺幣後，應以新臺幣九百元折算為一日。
    惟九十四年二月二日修正公布並於九十五年七月一日施行之
    刑法第四十一條第一項前段則規定：「犯最重本刑為五年以
    下有期徒刑以下之刑之罪，而受六個月以下有期徒刑或拘役
    之宣告者，得以新臺幣一千元、二千元或三千元折算一日，
    易科罰金。」比較修正前後之易科罰金折算標準，以九十五
    年七月一日修正公布施行前之規定，較有利於被告，則應依
    刑法第二條第一項前段，適用修正前刑法第四十一條第一項
    前段規定，定其折算標準。另行為後法律有變更者，依修正
    前刑法第二條第一項之規定，以適用裁判時法為原則，如行
    為時法有利於行為人，則例外適用行為時法；依修正後刑法
    第二條第一項規定，以適用行為時法為原則，惟如裁判時法
    有利於行為人，則例外的適用裁判時法。以往實務見解，認
    原判決未及比較適用新舊法時，上訴後，雖比較結果以舊法
    有利於行為人，而原判決別無其他撤銷事由，仍應由本院以
    此為由撤銷改判。惟修正後之規定係以適用行為時法為原則
    ，因此原判決雖未及比較適用，然上訴本院後，經比較新舊
    法，行為後之法律並非較有利於行為人，仍應適用行為時法
    ，則原判決適用行為時法即無不當，自不構成撤銷之事由，
    合先敘明。
三、按刑法第三百二十一條第一項第三款之攜帶兇器竊盜罪，所
    謂兇器之種類並無限制，凡客觀上足對人之生命、身體、安
    全構成威脅，具有危險性之兇器均屬之，且只須行為人於行
    竊時攜持此種具有危險性之兇器為已足，並不以該兇器為行
    為人所有且事先準備攜往為必要，亦不以攜帶之初有行兇之
    意圖為必要（最高法院62年度台上字第2489號判例參照）。
    本件另案共同被告乙○○行竊時所持用之Ｔ型萬能鎖一支，
    柄身為鐵製金屬材質，且質地堅硬，而前端呈尖銳狀，長為
    十五‧二公分，業據原審及本院當庭勘驗屬實，製有勘驗筆
    錄可稽（見原審卷第45頁），堪認在客觀上足以對人之生命
    、身體構成威脅，自屬刑脅，自屬刑法第三百二十一條第一
    項第三款所稱之兇器無訛；核被告所為，係犯刑法第三百二
    十一條第二項、第一項第三款之攜帶兇器竊盜未遂罪。又被
    告與另案共同被告乙○○共同犯罪，彼此間具有犯意聯絡及
    行為分擔，均為共同正犯。另被告雖已著手於竊盜行為之實
    施，惟未得手致尚未生犯罪之結果，而屬未遂犯；又九十四
    年二月二日修正公布並於九十五年七月一日施行之刑法，雖
    將第二十五條及第二十六條加以修正，惟僅係將原第二十六
    條前段之得減輕其刑之規定，移至第二十五條第二項後段而
    已，亦即主要之修正係將「不能未遂」除罪化；因之，就屬
    於非「不能未遂」之未遂犯部分，對被告而言並無有利或不
    利之情形，自不生新舊法比較之問題，爰依行為時法即修正
    前之刑法第二十六條前段規定，減輕其刑。
四、原審以被告甲○○罪證明確，應予適用刑法第二十八條、第
    三百二十一條第二項、第一項第三款、修正前刑法第二十六
    條前段、第四十一條第一項前段、刑法第三十八條第一項第
    二款，修正前罰金罰鍰提高標準條例第二條之規定，並審酌
    被告年輕力壯不思正途而為竊盜之犯行，行為之手段，所竊
    取財物之價值，被害人所生之損害，及犯罪後否認犯行之犯
    後態度等一切情狀，量處有期徒刑四月，並諭知易科罰金之
    折算標準；另以扣案之Ｔ型萬能鎖一支，係另案共同被告乙○○所有，已據被告於原審審理時供述屬實在卷，既為供本
    件犯罪所用之物，爰依刑法第三十八條第一項第二款宣告沒
    收；至扣案之老虎鉗、螺絲起子各一支、螺絲扳手二支及連
    接器二個，係另案共同被告乙○○所有，亦據被告於原審審
    理時供述在卷，然無法證明係被告與另案共同被告乙○○，
    供本件犯罪所用或犯罪預備之物，爰不另為沒收之諭知。本
    院經核原判決認事用法，俱無不合，量刑亦均妥適；被告上
    訴意旨否認犯罪，指摘原判決不當，非有理由，應予駁回。
參、據上論斷，應依刑事訴訟法第三百六十八條，判決如主文。
本案經檢察官吳忠賢到庭執行職務。
中    華    民    國    95    年    10    月    4     日
                  刑事第三庭    審判長法  官  陳義仲
                                      法  官  宋明蒼
                                      法  官  張世展
以上正本證明與原本無異。
不得上訴。
                                      書記官  魏芝雯
中    華    民    國    95    年    10    月    5     日
附錄：本判決論罪法條：
中華民國刑法第321條第1項第3款、第2項
（加重竊盜罪）
犯竊盜罪而有左列情形之一者，處 6 月以上、 5 年以下有期徒
刑：
三  攜帶兇器而犯之者。
前項之未遂犯罰之。


司法院資訊處製作；財團法人民間司法改革基金會備份。
